【裁判字號】    98,事聲,16
【裁判日期】    980930
【裁判案由】    聲明異議
【裁判全文】
臺灣嘉義地方法院民事裁定              98年度事聲字第16號
聲  請  人  乙○○
相  對  人  中正大鎮社區管理委員會
上列聲明異議人就本院民事執行處97年度執字第26515號強制執
行事件司法事務官於民國98年3月19日所為裁定，聲明異議，本
院裁定如下：
    主  文
原裁定廢棄。
本院民國九十七年度執字第二六五一五號債務執行事件所為之查
封程序應予撤銷。
    理  由
一、按強制執行事件，由法官或司法事務官命書記官督同執達員
    辦理之。本法所規定由法官辦理之事項，除拘提、管收外，
    均得由司法事務官辦理之。強制執行法第3條及法院組織法
    第17條之2第1項第2款分別定有明文。又當事人或利害關係
    人，對於執行法院強制執行之命令，或對於執行法官、書記
    官、執達員實施強制執行之方法，強制執行時應遵守之程序
    ，或其他侵害利益之情事，得於強制執行程序終結前，為聲
    請或聲明異議；前項聲請或聲明異議，由執行法院裁定之。
    亦為強制執行法第12條第1項、第2項所明定。故司法事務官
    於強制執行程序中就當事人或利害關係人依第12條所為之聲
    請或聲明異議，自得立於執行法院之地位先為准駁之裁定（
    處分）。次按司法事務官處理事件所為之處分，與法院所為
    者有同一之效力。當事人對於司法事務官處理事件所為之終
    局處分，得於處分送達後10日之不變期間內，以書狀向司法
    事務官提出異議。司法事務官認前項異議有理由時，應另為
    適當之處分；認異議為無理由者，應送請法院裁定之。法院
    認第一項之異議為有理由時，應為適當之裁定；認異議為無
    理由者，應以裁定駁回之。民事訴訟法第240條之3、第240
    之4條亦分別定有明文。查本件聲明異議人（下稱異議人）
    就本院民事執行處司法事務官民國98年2月13日以97年度執
    字第26515號執行事件裁定駁回其聲請之終局處分，聲明不
    服提起異議，是本院自應依法就民事執行處司法事務官所為
    之處分，審究異議人之異議有無理由，合先指明。
二、本件聲請意旨略以：
  (一)本院於95年5月30日核發95年度促字第12550號支付命令，於
    同年7月7日核發確定證明，當時相對人之法定代理人確係甲
    ○○，然相對人96年度（第5屆）區分所有權人會議於96年
    12月8日召開，選任甲○○等管理委員11名，96年12 月17日
    新任管理委員資格確認會議選出甲○○為主任委員等決議案
    ，經主管機關嘉義縣民雄鄉公所於97年1月23日未能審核通
    過而予以駁回。又於97年5月17日再召開97年度（第5屆）區
    分所有權人臨時第2次會議，決議確定第5屆管理組織提案，
    送請嘉義縣民雄鄉公所核備，至相對人於97 年9月8日向本
    院陳報民事聲請強制執行狀或本院97年11月4日查封聲請人
    之不動產止，嘉義縣民雄鄉公所均未予以備查。嘉義縣民雄
    鄉公所至97年11月10日始同意備查，惟附但書「本案僅為申
    請報備之備查，所備之資料若有不實者或侵害他人權益等情
    事，應有申請人依法負其責任」。
  (二)執行處法官如於97年11月4日前依強制執行法第19條、第28
    條之1規定，自行辦理，或要求相對人依民事訴訟第49 條規
    定補正代理人資格之公文書，相對人將無法提出合法證明文
    件，則應由執行法官駁回聲請，而非核發強制執行命令。於
    98年3月30日，本院如要求相對人補正代理人資格公文書，
    相對人將於期限內提出民雄鄉公所97年11月10日建字第0970
    018606函同意備查之證明文件，本件亦應為由執行處法官先
    裁定撤銷97年執字第26515號強制執行事件，並駁回相對人
    於97年9月8日民事強制執行聲請狀，再由相對人於98年3月
    30日以後方可另行聲請強制執行命令，查封異議人之財產，
    方為適法。
  (三)系爭大廈92年11月22日第2屆（93年度）區分所有權人第1次
    會議雖未達出席人數2分之1，決議方法違法，未經住戶請求
    撤銷，該次會議已選出何月珠等16人為管理委員，並選出何
    月珠為第2屆主任管理委員，相對人於93年5月2日提案重（
    改）選第2屆主任委員，僅依第2屆5月份管理委員會議決議
    由前任主委甲○○續任，違反公寓大廈管理條例第29條、第
    37條及規約第3條第1項第6款第8目、第12款、第5、7條規定
    ，依公寓大廈管理條例第1條第2項「本條例未規定者，適用
    其他法令之規定」，類推適用民法第56條第2項「總會決議
    之內容違反法令或章程者，無效」，是相對人93年5月2日會
    議決議甲○○以前任（第1屆）主委續任為第2屆主任委員之
    會議決議不存在（無效），甲○○不得以主任委員兼召集人
    身分召開區分所有權人會議，其竟於93 年12月18日通知住
    戶召開第3屆（94年度）區分所有權人第2次會議，改選第3
    屆管理委員，推舉甲○○為第3屆主任委員決議不存在，亦
    自始完全無決議之效力；甲○○復於94 年5月21日以主任委
    員身分通知住戶召開第3屆（94年度）區分所有權人臨時第2
    次會議，決議改選第3屆管理委員，推選許旺霖為第3屆主任
    管理委員，補後續任期至94年12月31日止，決議亦不存在、
    自始完全無決議之效力。
  (四)許旺霖再於94年12月14日以主任委員身分通知住戶召開第4
    屆（95年度）區分所有權人第2次會議，決議選舉第4屆管理
    委員，並於94年12月28日於新任管理委員協商會議推選許旺
    霖為第4屆（95年度）主任管理委員，任期自95年1 月1日起
    至96年12月31日止，決議不存在、自始完全無決議之效力；
    復於95年7月18日之95年7月份管理委員會議決議推舉江明星
    為新任主任委員，簡秋蓮為副主任委員，許旺霖為一般委員
    ，其餘委員職務維持不變，全案並經嘉義縣民雄鄉公所於95
    年9月14日建字第0950015622號函准予備查。惟上開決議推
    選許旺霖第4屆（95年度）主任委員決議不存在，該不生效
    力之管理組織於95年7月18日95年7月份管理委員會議改選江
    明星接續第4屆（95年度）主任委員職務，亦不生效力。江
    明星於95年12月19日以主任委員身分通知住戶召開第4屆（
    95年度）區分所有權人臨時第2次會議，江明星當日因故未
    出席會議，由住戶推舉由甲○○主持會議，並決議改選第4
    屆管理委員，並於95年12月24日新任管理委員協商會議相互
    推選出甲○○為第4屆（95年度）主任管理委員，接續第4屆
    （95年度）任期至96年12月31日止，上開決議不存在。
  (五)甲○○竟於96年12月8日以主任委員身分通知住戶召開第5屆
    （96年度）區分所有權人第1次會議，決議選舉第5屆管理委
    員，亦不存在。甲○○再於96年12月17日召開中正大鎮新任
    管理委員資格確認會議，該次出席之新任委員有甲○○、黃
    泓傑、劉耀隆3人，未達應出席人數6名以上之新任委員出席
    ，不得作成決議，且該管理組織自始不生效力，竟作成推舉
    甲○○為主任委員之決議，應屬無效。上開決議由無召集權
    人召集，形式上不備成立要件之會議，參照最高法院92年度
    臺上字第2517號判決、同院94年度1256 號判決，其所為之
    決議自始完全無決議效力。甲○○主任復於97年5月17日召
    集開會，重新確認本社區第5屆各委員當選資格，確認同意
    依96年12月17日所召開各委員職務名單為主任委員甲○○等
    決議，屬自始完全無決議之效力。
  (六)本院受理本案期間，未依強制執行法第19條第1項規定，命
    相對人於期日內提出合法之法定代理人證明文件，抑或依法
    院職權自為調查，異議人依強制執行法第12條規定提出聲明
    異議狀即屬有據…」。綜上，異議人請求撤銷查封，應屬有
    據，司法事務官認定異議人之請求無理由並駁回異議人之聲
    請，即有違誤，爰提出異議。
三、本院之判斷：
  (一)按抗告法院認抗告為有理由者，應廢棄原裁定，自為裁定，
    非有必要，不得率予發回命原法院或審判長更為裁定，此觀
    民事訴訟法第492條第2項規定自明。再按關於訴訟之法定代
    理及為訴訟所必要之允許，依民法及其他法令規定。能力、
    法定代理權或為訴訟所必要之允許有欠缺而可以補正者，審
    判長應定期間命其補正，如未補正，程序上即難認合法，此
    觀民事訴訟法第47條、第49條規定可明。關於法定代理權有
    無欠缺，乃法院應依職權調查之事項。又上開規定，於強制
    執行程序準用之，亦為強制執行法第30條之1所規定。故關
    於強制執行事件之聲請，其關係人之法定代理權有欠缺者，
    應定期間命補正，如逾期未補正者，即應以其聲請不合法，
    逕予駁回，不得為強制執行之查封等行為
  (二)經查，本件相對人以本院95年5月30日95年度促字第12550號
    支付命令為執行名義，列甲○○為其法定代理人，向本院聲
    請執行異議人之財產，經本院以97年度執字第26515 號事件
    受理，然異議人否認甲○○為相對人之法定代理人，相對人
    並未提出甲○○為其法定代理人之證明文件等情，業據本院
    調取上開執行卷宗核閱無訛，參諸上開規定，甲○○是否為
    相對人提出執行聲請時之法定代理人，自應查明或命相對人
    補正甲○○為法定代理人之佐證，又本院前以98年9月16日
    裁定命相對人應於本裁定送達翌日起7日內補正其法定代理
    人為甲○○之證明資料到院；相對人如認甲○○並非相對人
    之法定代理人，亦應於本裁定送達翌日起7日內補正相對人
    所認法定代理人之證明資料，該裁定已於98年9月21日送達
    相對人，有送達證書1紙在卷可稽，然相對人迄今仍未補正
    。
  (三)再者，異議人與相對人間確認會議決議不生效力等事件，經
    本院以98年度訴字第109號事件判決確認甲○○與相對人間
    之主任（管理）委員委任關係不存在乙節，亦經本院調取本
    院98年度訴字第109號卷宗核閱無訛，自難認甲○○為相對
    人之法定代理人，原裁定逕以相對人於97年9月8日聲請狀所
    列及執行名義即95年5月30日支付命令記載相對人之法定代
    理人均為甲○○，即認其法定代理權無欠缺，尚有未洽，異
    議人請求廢棄原裁定，應認有理由，爰依民事訴訟法第240
    條之4第3項規定，裁定如主文第1項所示。
四、依強制執行法第30條之1、第12條，民事訴訟法第240條之4
    第3項，裁定如主文。
中    華    民    國    98    年    9     月    30    日
                  民事第一庭法  官  張鶴齡
以上正本證明與原本無異。
如不服本裁定，應於送達後10日內向本院提出抗告狀，並應繳納
抗告費新臺幣1,000元。
中    華    民    國    98    年    9     月    30    日
                            書記官  王博昭


司法院資訊處製作；財團法人民間司法改革基金會備份。
